【裁判字號】    97,簡上,968
【裁判日期】    971209
【裁判案由】    詐欺
【裁判全文】
臺灣高雄地方法院刑事判決             97年度簡上字第968號
上  訴  人  臺灣高雄地方法院檢察署檢察官
被      告  甲○○
上列上訴人因被告詐欺案件，不服本院高雄簡易庭97年度簡字第
907 號中華民國97年8 月22日第一審簡易判決（聲請簡易判決處
刑書案號：97年度偵字第19697 號），提起上訴，本院管轄之第
二審合議庭判決如下：
    主  文
原判決撤銷。
甲○○共同犯詐欺取財罪，處有期徒刑參月，如易科罰金，以新
台幣壹仟元折算壹日。
    事  實
一、甲○○明知詐騙集團多利用人頭帳戶轉匯渠等詐騙不知情社
    會大眾之贓款，並利用俗稱之「車手」代為提領款項以躲避
    追緝，竟因需款恐急，見報紙廣告欄刊載收集帳戶之求職廣
    告後，與真實姓名年籍不詳綽號「吳先生」之成年男子及其
    所屬詐欺集團成員，共同基於意圖為自己不法所有之犯意聯
    絡，先由甲○○於97年7 月3 日某時，在其位於高雄市○鎮
    區鎮○路92巷11號住處內，將其於兆豐國際商業銀行（下稱
    兆豐銀行）所申設帳號00000000000 號帳戶提供予「吳先生
    」，並約定以每日新台幣（下同）1,000 元或1,500 元不等
    之代價，為該詐騙集團提領詐騙所得。該詐欺集團之不詳成
    員旋於同年月8 日14時許，自稱為反詐騙服務小組成員，撥
    打電話予乙○○○，佯稱：其帳戶遭詐騙集團冒用進行詐騙
    ，該案現由台灣台北地方法院檢察署偵查中云云，要求乙○
    ○○匯款至上開甲○○之帳戶以配合調查，使乙○○○誤信
    為真而陷於錯誤，先於同年月9 日13時許，在址設台南市○
    ○路○段17號之國泰世華商業銀行匯款180 萬元至上開甲○
    ○之帳戶，復接續於同日14時20分，在址設台南市○○路○
    段251 號之第三信用合作社匯款80萬元至同一帳戶，共計遭
    詐欺集團詐騙260 萬元得手。乙○○○於匯款後撥打電話向
    警方反詐騙小組查證，始知受騙，警方並通報銀行將上開甲
    ○○之帳戶列為警示戶，嗣甲○○依「王先生」之指示，於
    同日16時許，前往兆豐國銀行高雄加工區分行欲取款時，為
    警當場逮捕，因而查獲。
二、案經保安警察第二總隊第四大隊第三中隊報請臺灣高雄地方
    法院檢察署檢察官偵查後聲請簡易判決處刑。
    理  由
一、按被告以外之人於審判外之言詞或書面陳述，除法律有規定
    者外，不得作為證據。又被告以外之人於審判外之陳述，雖
    不符刑事訴訟法第159 條之1 至第159 條之4 之規定，而經
    當事人於審判程序同意作為證據，法院審酌該言詞陳述或書
    面陳述作成時之情況，認為適當者，亦得為證據；當事人、
    代理人或辯護人於法院調查證據時，知有刑事訴訟法第159
    條第1 項不得為證據之情形，而未於言詞辯論終結前聲明異
    議者，視為有前項之同意，刑事訴訟法第159 條之1 、第15
    9 條之5 第1 項、第2 項分別定有明文。經查，本案相關之
    供述或非供述證據，並無顯不可信之情況，檢察官、被告於
    本院準備及審理程序中對本案之供述、非供述證據均表示無
    意見而未於言詞辯論終結前聲明異議，視為同意作為證據，
    本院審酌各該證據作成之狀況，亦認為適當，依前揭規定，
    本案相關之供述、非供述證據，均有證據能力。
二、上開事實，業據被告甲○○於本院準備及審理程序中坦承不
    諱（本院卷第22、36頁），核與證人即被害人乙○○○於警
    詢中指訴之情節一致（警卷第2 至3 頁），並有兆豐銀行客
    戶開戶暨相關業務申請資料認證單、存摺存款綜合約定書、
    財團法人聯合徵信中心查詢系統頁面、兆豐銀行取款憑條、
    存摺、詐騙集團傳真資料及被害人乙○○○之國泰世華商業
    銀行匯款回條、台南市第三信用合作社匯款憑證各1 份附卷
    可憑（警卷第15至23頁），足認被告之自白與事實相符，堪
    以採信。綜上，本案被告犯罪事證明確，應依法論科。
三、核被告所為，係犯刑法第339 條第1 項之詐欺取財罪。被告
    與「吳先生」及其所屬詐騙集團之成員間，就上開犯行有犯
    意聯絡與行為分擔，應依刑法第28條規定，論以共同正犯。
四、原審認被告罪證明確，予以論罪科刑，固非無見，惟按正犯
    、從犯之區別，係以其主觀之犯意及客觀之犯行為標準，凡
    以自己犯罪之意思而參與犯罪，無論其所參與者是否犯罪構
    成要件之行為，皆為正犯，其以幫助他人犯罪之意思而參與
    犯罪，其所參與者，苟係犯罪構成要件之行為，亦為正犯，
    必以幫助他人犯罪之意思而參與犯罪，其所參與者又為犯罪
    構成要件以外之行為，始為從犯，最高法院25年度上字第22
    53號判例意旨可資參照，故行為人所參與者雖係犯罪構成要
    件以外之行為，然如係基於共同行為決意，而與其他共同實
    施犯罪行為之人，各自分擔犯罪行為之一部，縱其所為非屬
    構成要件行為，亦應對於全部發生之結果共同負責，均屬共
    同正犯。而電話詐騙此一新型社會犯罪型態，自刊登廣告、
    收購人頭帳戶、撥打電話實施詐騙、指定被害人匯款帳戶、
    自人頭帳戶提領款項、取贓分贓等階段，乃係需由多人縝密
    分工方能完成之集團性犯罪，查本件被告除提供金融帳戶供
    集團成員使用外，並擔任「車手」，於被害人匯款完成（即
    犯罪既遂）後，負責提領詐欺所得款項之工作，其所為之目
    的，係欲促使集團能夠順利完成詐欺取財，再從中獲取利潤
    、賺取報酬之行為，顯係基於正犯之犯意共同參與該集團之
    運作甚明，揆諸前揭說明，被告就上開詐欺取財犯行，自應
    論以共同正犯，原審未查及此，僅論以被告幫助犯詐欺取財
    罪，容有未恰，是上訴人據此提起本件上訴，為有理由，自
    應由本院管轄之第二審合議庭予以撤銷，另為適法妥當之判
    決。
五、爰審酌被告明知使用他人帳戶詐欺之情形猖獗，竟為圖私利
    ，除提供帳戶供詐欺集團使用外，並擔任提領詐騙款項之車
    手工作，造成執法機關不易查緝詐騙集團成員，增加被害人
    尋求救濟之困難，擾亂金融交易往來秩序及社會正常交易安
    全甚鉅，助長社會犯罪風氣，所為實不足取，惟念其犯後坦
    承犯行，態度尚可，且被害人於匯款後該帳戶已遭凍結，詐
    騙集團未能順利領走該款項等一切情狀，量處如主文第二項
    所示之刑，並於考量被告之學歷、職業及家庭經濟狀況後，
    諭知如易科罰金，以1,000 元折算1 日之易科罰金折算標準
    。
據上論斷，應依刑事訴訟法第455 條之1 第1 項、第3 項、第36
9 條第1 項前段、第364 條、第299 條第1 項前段，刑法第28條
、第339 條第1 項、第41條第1 項前段，刑法施行法第1 條之1
，判決如主文。
本案經檢察官鄧藤墩到庭執行職務。
中    華    民    國    97    年    12    月    9     日
                    刑事第四庭  審判長法  官  陳  箐
                                      法  官  楊佩蓉
                                      法  官  莊珮君
不得上訴。
                                      書記官  秦富潔
中    華    民    國    97    年    12    月    9     日
附錄本案論罪科刑法條：
刑法第339條第1項
意圖為自己或第三人不法之所有，以詐術使人將本人或第三人之
物交付者，處5 年以下有期徒刑、拘役或科或併科1,000 元以下
罰金。


司法院資訊處製作；財團法人民間司法改革基金會備份。
